【裁判字號】    98,上易,1076
【裁判日期】    980903
【裁判案由】    傷害
【裁判全文】
臺灣高等法院臺中分院刑事判決        98年度上易字第1076號
上  訴  人  臺灣苗栗地方法院檢察署檢察官
上  訴  人
即  被  告  乙○○
上列上訴人等因被告傷害案件，不服臺灣苗栗地方法院97年度易
字第941號中華民國98年4月24日第一審判決（起訴案號：臺灣苗
栗地方法院檢察署97年度偵字第4428號；併案案號：98年度偵字
第186號），提起上訴，本院判決如下：
    主    文
原判決關於傷害罪部分撤銷。
乙○○犯傷害罪，處有期徒刑月，如易科罰金，以新臺幣壹仟
元折算壹日。
    犯罪事實
一、乙○○係位在苗栗縣竹南鎮○○里○○路1063號旁之「時尚
    佳人」檳榔攤（聲請簡易判決處刑書誤載為時尚檳榔攤）負
    責人，於民國97年8月12日23時30分許，在上址檳榔攤前，
    因不滿駕駛車牌號碼3H-7707號自用小客車前來購買飲料之
    甲○○，疑似以言語騷擾該檳榔攤雇用之員工詹玉如（聲請
    簡易判決處刑書誤載為詹如玉），而與甲○○發生衝突，竟
    基於傷害人身體之犯意，追逐甲○○至檳榔攤對向車道旁，
    持鋁管1支毆打甲○○，復於甲○○倒地後，以腳踹踢甲○○之頭部，致甲○○受有頭部外傷併腦震盪及腦水腫合併臉
    部多處血腫及右側顏面骨骨折、右側股骨骨折、雙膝及右手
    腕擦挫傷等傷害。（另甲○○告訴乙○○於上揭時、地，持
    用鋁管敲毀其所有車牌號碼3H-7707號自用小客車之前後擋
    風玻璃及車窗玻璃部分，據甲○○於原審審理中以言詞撤回
    告訴，經原審不受理之判決，此部分未經上訴而確定。）
二、案經甲○○訴由苗栗縣警察局竹南分局報告臺灣苗栗地方法
    院檢察署檢察官偵查後聲請以簡易判決處刑，原審認為不宜
    逕以簡易判決處刑，適用通常程序審理。
    理    由
一、證據能力之說明：
（一）告訴人甲○○於偵查中所為供述（97年度偵字第4428號卷
      〔下稱偵查卷〕第31頁、97年度他字第794號卷〔下稱他
      字卷〕第23至24頁），固屬刑事訴訟法第159條之1第2項
      所謂「被告以外之人於偵查中向檢察官所為之陳述」，惟
      對上訴人即被告乙○○（下稱被告）而言，告訴人甲○○
      係立於證人之地位陳述，亦無不得令具結之情形，應踐行
      證人之證據調查程序，檢察官卻未依法令其具結作證，依
      刑事訴訟法第158條之3規定，前開陳述不得作為證據。
（二）員警拍攝之現場暨扣案物品照片8張（偵查卷第22至25頁
      ）、扣案之鋁管1支，均係以物件之存在及其呈現之狀態
      為證據資料，性質上屬物證而非供述證據，既無證據證明
      係實施刑事訴訟程序之公務員因違背法定程序而取得，且
      與本案待證事實具有自然之關聯性，亦得為證據。
（三）刑事訴訟法第159條之1第2項規定：「被告以外之人於偵
      查中向檢察官所為之陳述，除顯有不可信之情況者外，得
      為證據。」，故被告以外之人於偵查中向檢察官所為之陳
      述，其性質要屬傳聞證據，但依該項立法理由之說明，現
      階段刑事訴訟法規定檢察官代表國家偵查犯罪、實施公訴
      ，依法其有訊問被告、證人及鑑定人之權，證人、鑑定人
      且須具結，而實務運作時，偵查中檢察官向被告以外之人
      所取得之陳述，原則上均遵守法律規定，不致違法取供，
      其可信性極高，為兼顧理論與實務，在除顯有不可信之情
      況者外，被告以外之人於偵查中向檢察官所為之陳述，得
      為證據。所謂「顯有不可信之情況」，係指陳述是否出於
      供述者之真意，有無違法取供情事之信用性而言，故應就
      偵查筆錄製作之原因、過程及其功能等加以觀察其信用性
      ，據以判斷該項陳述是否有顯不可信之情況，並非對其陳
      述內容之證明力如何加以論斷（最高法院94年度臺上字第
      629號判決意旨可資參照）。經查，本案證人丁○○於偵
      查中具結證述之內容，查無前述之顯有不可信之情況，依
      上開之說明，具有證據能力。且上開證人經被告、檢察官
      於本院審理時同意作為證詞（見本院卷第24頁），並於原
      審審理，經具結進行詰問，皆已賦予被告對該證人詰問之
      機會，則該證人於偵查中之陳述即屬完足調查之證據，而
      得作為判斷之依據。
（四）按公務員職務上製作之紀錄文書、證明文書，及從事業務
      之人於業務上或通常業務過程所須製作之紀錄文書、證明
      文書，除顯有不可信之情況外，得為證據，刑事訴訟法第
      159條之4第1、2款定有明文。本案下述所使用之財團法人
      為財團法人恭紀念醫院甲種診斷證明書、該醫院98年1月2
      日為恭醫字第0980000001號函各1份，係屬從事業務之人
      於通常業務過程所為之紀錄文書，無偽造之動機，且查無
      其他顯然不可信之情況，依上揭條文規定，得作為證據。
（五）按刑事訴訟法第159條之5規定：「（第1項）被告以外之
      人於審判外之陳述，雖不符前四條之規定，而經當事人於
      審判程序同意作為證據，法院審酌該言詞陳述或書面陳述
      作成時之情況，認為適當者，亦得為證據。（第2項）當
      事人、代理人或辯護人於法院調查證據時，知有第一百五
      十九條第一項不得為證據之情形，而未於言詞辯論終結前
      聲明異議者，視為有前項之同意。」，其立法意旨在於傳
      聞證據未經當事人之反對詰問予以核實，原則上先予排除
      ，惟若當事人已放棄詰問或未聲明異議，基於證據資料愈
      豐富，愈有助於真實發現之理念，且強化言詞辯論原則，
      法院自可承認該傳聞證據例外擁有證據能力。經查，本案
      下列使用之非供述證據─苗栗縣警察局竹南分局大同派出
      所警員陳晃銘之公務電話及報告，及證人即告訴人甲○○
      、證人林玉樑、莊志傑、詹玉如於警詢中之陳述，性質上
      均屬傳聞證據，惟經檢察官、被告及選任辯護人於本院準
      備程序時，均表示對上開證據之證據能力沒有意見，同意
      作為證據（見本院卷第24頁），又本院審酌上開言詞陳述
      或書面陳述作成時之情況，查無其他不法之情狀，足認為
      得為本案之證據，依刑事訴訟法第159條之5之規定，有證
      據能力。
二、犯罪事實之認定：
（一）前開犯罪事實，業據被告於偵查中及本院審理時坦承不諱
      （見偵查卷第30頁；審理卷第32至33、62、81至83頁），
      核與告訴人甲○○於警詢時陳述：其遭被告以鋁管毆打及
      腳踹而受傷一節；證人林玉樑於警詢時陳述：目睹甲○○
      遭人追逐，並持疑似棍棒之物毆打後倒地等語；證人莊志
      傑於警詢時陳述：在上址檳榔攤聽聞對向車道路旁有吵架
      聲，隨後被告手持疑似鐵之物走來等情；證人詹玉如於警
      詢時陳述：甲○○至檳榔攤購買飲料時對伊言語騷擾，隨
      即與被告發生衝突，其害怕而躲進休息室，稍後才看到被
      告返回檳榔攤等語；證人丁○○於偵查、審理中證述：發
      現甲○○時，甲○○已倒在其經營之輪胎行隔壁門口（即
      檳榔攤對面），其有看到道路中央安全島上的樹枝有折斷
      痕跡，甲○○應是從對面跑過來的等情，互核大致吻合（
      見偵查卷第4至6頁、第12至17頁；他字卷第17至18頁；審
      理卷第78至79頁）。告訴人甲○○因遭被告毆打、踹踢而
      受有前揭傷害之事實，亦有財團法人為恭紀念醫院甲種診
      斷證明書1紙為憑，此外，復有員警拍攝之現場暨扣案物
      品照片8張附卷及被告提出之鋁管1支扣案可資佐證（見偵
      查卷第21至25頁），足認被告前揭自白與事實相符，本案
      事證明確，被告傷害犯行洵堪認定。
（二）告訴人甲○○雖於原審審理時指稱：被告係夥同不詳姓名
      之成年男子3、4人，不分青紅皂白，由被告持堅硬之鐵棒
      朝告訴人頭部重擊，被告主觀上顯有殺害告訴人之犯意，
      至少有使告訴人受重傷之故意，且告訴人所受傷害已符合
      刑法第10條第4項第4、6款之重傷害等語。惟查：
  １、就案發當時出現在現場之人數乙節，證人詹玉如於警詢時
      陳稱：只有其、被告和一個來買檳榔的客人而已，沒有其
      他人等語（見偵查卷第17頁），證人莊志傑於警詢時陳述
      ：其駕駛車牌號碼6H-8811號自用小客車到該檳榔攤買檳
      榔，當時被告不在檳榔攤內，其離開前只有看到被告一個
      人回檳榔攤等語（見偵查卷第15頁），證人丁○○於偵查
      、審理中證稱：發現告訴人時，現場附近沒有看到其他人
      等語（見他字卷第17頁、審理卷第79頁），曾經調閱案發
      現場附近監視器錄影畫面之苗栗縣警察局竹南分局大同派
      出所警員陳晃銘則於公務電話及報告中表示：錄影畫面不
      清晰，僅看見一個人影跑過，疑似當時嫌疑人與被害人追
      逐的畫面，且僅有下半身，沒有照到臉部等情（見他字卷
      第20頁、審理卷第38頁），上述證據資料皆不足以佐證告
      訴人甲○○所稱遭數人聯手攻擊之情節。儘管證人林玉樑
      曾於警詢時證稱：看到數名青少年追逐一名青少年、都是
      男的等語（見偵查卷第12至13頁），其證詞究與前揭證人
      所述均相左，尚難遽信，況證人林玉樑並不能確定數名青
      少年中實際有幾人動手（見偵查卷第13頁），是即便其所
      證無訛，亦難憑以論斷被告與其他在場之人有犯意聯絡及
      行為分擔。基於罪疑唯有利被告之刑事訴訟基本原則，並
      參照最高法院52年臺上字第1300號判例意旨，本院僅能認
      定本案係被告一人所犯。
  ２、被告與告訴人甲○○原先素不相識，復無任何糾紛過節可
      言，此為被告、告訴人甲○○一致供認之事實（見偵查卷
      第4頁背面、第8頁背面），又告訴人甲○○乃被告所經營
      檳榔攤之顧客，案發當時甫在該檳榔攤消費，縱使告訴人
      甲○○有疑似言語騷擾檳榔攤員工詹玉如之行為（告訴人
      否認有此情事，若然，被告當無任何毆打告訴人甲○○之
      動機或理由）而惹惱被告，招致被告出手攻擊，衡諸常情
      ，被告之目的應在警告告訴人甲○○日後不得再有類似行
      為，實不至於因此細故即萌生殺害告訴人甲○○或使其受
      重傷之想法，準此，被告辯稱：其當時只想修理、教訓告
      訴人，非欲殺害告訴人或使其重傷害一節，當非虛妄。況
      於被告將告訴人甲○○打倒在地以後，告訴人甲○○已幾
      無反抗能力，在無人出面制止被告或有其他因素阻礙被告
      繼續攻擊告訴人甲○○之情況下，被告卻自行停止攻擊而
      離去，由此益見被告並無致告訴人甲○○於死或重傷之意
      。告訴人甲○○於本院準備程序及審理時進出法庭均能獨
      力正常行走、坐、立，足徵其右側股骨骨折之傷勢，經手
      術治療後已大抵痊癒，未致毀敗或嚴重減損一肢機能。至
      於告訴人甲○○頭部之傷勢，經原審函詢財團法人為恭紀
      念醫院，該院於98年1月2日以為恭醫字第0980000001號函
      覆稱：「個案（指告訴人）出院後於民國97年9月3日、同
      年9月17日、9月24日、10月24日至本院神經外科門診追蹤
      結果：意識清醒，其記憶、語言及認知等能力情形，依據
      門診之診察，無特殊之變化」（見原審卷第43頁），可見
      告訴人甲○○復原情形亦屬良好，尚難謂為重大不治或難
      治之傷害。綜上所述，告訴人甲○○前開指訴為不足採，
      不能據為對被告更不利之認定。
三、論罪科刑之理由：
（一）核被告所為，係犯刑法第277條第1項之傷害罪。
（二）原審以被告之罪證明確，予以論罪科刑，固非無見，然：
      被告與告訴人甲○○於本院審理時達成和解，以40萬元賠
      償告訴人甲○○，並於98年8月20日履行上開和解條件，
      告訴人甲○○並表示願意原諒被告等情，此經告訴人甲○○於本院審理時陳述明確，並有和解書1份存卷可按（見
      本院卷第34頁背面及第36頁），原審就此雙方已達成和解
      之情形，未及審酌，其量處之刑度即屬過重。故被告上訴
      意旨請求從輕量刑等語，應屬有理由，自應由本院予以撤
      銷改判。
（三）爰審酌被告曾因妨害自由、妨害公務案件，經檢察官為緩
      起訴處分，復因過失致人於死案件，經法院判處有期徒刑
      5月，緩刑2年確定，此有臺灣高等法院被告前案紀錄表參
      照，是其素行非佳，又其因所經營檳榔攤雇用之員工疑似
      遭告訴人甲○○言語騷擾，對告訴人甲○○心生不滿，竟
      不循報警處理等合法途徑解決，反持質地堅硬之鋁管追打
      告訴人甲○○，又不知在達成驅離告訴人甲○○目的之際
      適可而止，於告訴人甲○○倒地後，猶以腳踹踢其頭部，
      犯罪手段兇狠，致告訴人受有前述傷害，雖未達刑法上之
      重傷程度，已使告訴人遍體鱗傷、陷於意識不清之狀態，
      住院治療達14日之久（見原審卷第43頁財團法人為恭紀念
      醫院函），身心飽受磨難，惟念及其犯後坦承犯行，並與
      告訴人甲○○以40萬元達成民事和解，展現其賠償誠意，
      告訴人甲○○並於本院審理時表示原諒被告，再參酌被告
      專科畢業學歷之智識程度，離婚、以經營檳榔攤為業之生
      活狀況，及檢察官建請斟酌含今日和解之全部情節量刑（
      見本院卷第34頁背面）等一切情狀，量處如主文第二項所
      示之刑，並諭知易科罰金之折算標準。
（四）扣案之鋁管1支，雖係供被告傷害告訴人身體所用之物，
      惟被告否認為其所有，卷內亦無積極證據足以證明該鋁管
      原為被告自檳榔攤或車內取出，是尚難逕認屬於被告，爰
      不予宣告沒收。
據上論斷，應依刑事訴訟法第369條第1項前段、第364條、第299
條第1項，刑法第277條第1項、第41條第1項前段，刑法施行法第
1條之1第1項、第2項前段，判決如主文。
本案經檢察官丙○○到庭執行職務。
中    華    民    國    98    年    9     月    3     日
            刑事第五庭  審判長法  官  趙  春  碧
                              法  官  何  秀  燕
                              法  官  楊  真  明
以上正本證明與原本無異。
不得上訴。
                              書記官  李  淑  芬
中    華    民    國    98    年    9     月    3     日
附錄本判決論罪科刑法條：
中華民國刑法第277條第1項：
  傷害人之身體或健康者，處3年以下有期徒刑、拘役或1千元以
  下罰金。


司法院資訊處製作；財團法人民間司法改革基金會備份。
